臺灣高等法院刑事判決　　　　　　 93年度上更(一)字第498號
上　訴　人　臺灣臺北地方法院檢察署檢察官
被　　　告　甲○○
選任辯護人　連復淇律師
　　　　　　馬潤明律師
上列上訴人因被告毒品危害防制條例案件，不服臺灣臺北地方法
院91年度訴字第1064號，中華民國92年3 月28日第一審判決（起
訴案號：臺灣臺北地方法院檢察署91年度偵字第6824號），提起
上訴，經判決後，由最高法院發回更審，本院判決如下：
    主  文
原判決撤銷。
甲○○連續轉讓第二級毒品，處有期徒刑壹年，扣案之如附表編
號一所示之物沒收銷燬之。又連續轉讓第三級毒品，處有期徒刑
捌月，扣案之如附表編號二所示之Ｋ他命白色粉末沒收銷燬之。
應執行有期徒刑壹年陸月，扣案之如附表編號一所示之物暨編號
二所示之Ｋ他命白色粉末，均沒收銷燬之。
    事  實
一、甲○○明知ＭＤＡ與Ｋ他命（Ketamine，或稱愷他命）業經
    毒品危害防制條例分別列為第二級毒品、第三級毒品管制，
    不得非法轉讓，竟於民國91年 3月19日晚間，在臺北市萬華
    區「爵士藍調ＰＵＢ」，向真實年籍不詳、綽號「阿欽」之
    成年男子，以ＭＤＡ1顆新臺幣（下同）2百元、Ｋ他命1瓶5
    百元之單價，購進ＭＤＡ約三、四十顆、Ｋ他命 1小包（約
    20公克）後，隔一週至10天之間（詳細日期已無從查證），
    分別於凌晨一、二時，基於轉讓第二級毒品ＭＤＡ、第三級
    毒品Ｋ他命之概括犯意，在上開ＰＵＢ內，先後 3次無償轉
    讓第二級毒品ＭＤＡ各1顆與不詳姓名、年籍之成年男子3人
    。另亦先後3次無償轉讓少許（施用1次之份量）第三級毒品
    Ｋ他命與前開 3名成年男子在前開ＰＵＢ內當場施用。嗣於
    同年4月19日下午1時30分許，由臺北市政府警察局刑事警察
    大隊警員持搜索票至臺北市○○區○○街 9巷16號甲○○住
    處搜索時，當場扣得如附表編號一至編號六號所示ＭＤＡ 1
    顆、Ｋ他命21瓶、分裝瓶151個、夾鍊袋54個、電子秤1臺及
    帳冊紀錄本1本。
二、案經臺北市政府警察局文山第二分局報告臺灣臺北地方法院
    檢察署檢察官偵查起訴。
    理  由
一、訊據被告甲○○對上開事實，於本院審理時坦承不諱（參照
    94年1月20日審判筆錄第8頁），且有如附表編號一、二所示
    之物扣案，而經將附表編號一、二號之物送臺北市政府警察
    局鑑驗，認定附表編號一之橘色藥錠4顆（總毛重0‧52公克
    ），均驗出第二級毒品ＭＤＡ成份，附表編號二白色粉末21
    瓶（總毛重41‧65公克），隨機抽用4瓶、各取0‧01公克化
    驗（驗餘毛重41‧61公克），均檢出第三級毒品Ｋ他命成分
    ，此有該局91年7月1日北市鑑毒字第380 號鑑驗通知書附卷
    可稽（偵查卷第67頁參照），該局以氣相層析／質譜分析法
    為鑑驗，其結果信而有徵，足以確認扣案附表編號一、二所
    示之物分別為第二級毒品ＭＤＡ、第三級毒品Ｋ他命，被告
    轉讓第二、三級毒品之犯行，事證明確，應予論處。
二、被告行為後毒品危害防制條例已於93年1月9日修正公布施行
    ，其第八條第二、三項規定，新舊法之刑度雖然相同，但因
    新法增列同條第六項「轉讓毒品達一定數量者，加重其刑至
    二分之一，其標準由行政院定之」，並經行政院於93年1月7
    日發布「轉讓、持有毒品加重其刑之數量標準」，其第二條
    規定轉讓第二級毒品淨重10公克以上或轉讓第三級毒品20公
    克以上均加重其刑，整體比較新舊法結果，以舊法有利被告
    ，依刑法第二條第一項但書規定，應適用舊法。核被告所為
    ，係犯行為時毒品危害防制條例第八條第二項、第三項之轉
    讓第二級毒品、轉讓第三級毒品罪。其持有ＭＤＡ第二級毒
    品之行為係轉讓行為之階段行為，應為轉讓ＭＤＡ犯行所吸
    收（被告行為時之毒品危害防制條例，不處罰持有第三級毒
    品之行為，併予敘明）。其先後各3 次轉讓第二級毒品及第
    三級毒品之犯行，各時間緊接，各犯罪構成要件相同，而各
    犯同一之罪名，顯各係出於概括犯意為之，應各依連續犯規
    定，各論以一罪並各加重其刑。公訴人認被告係犯同條例第
    四條第二項、第三項販賣第二級毒品罪、第三級毒品罪，惟
    因無確切證據足認被告有販賣ＭＤＡ、Ｋ他命營利（理由詳
    如後述），因社會基本事實同一，應由本院變更起訴法條。
    被告所犯前開二罪間，犯意各別、行為互殊，應分論併罰。
三、按「實施搜索或扣押時，發現另案應扣押之物亦得扣押之，
    分別送交該管法院或檢察官。」刑事訴訟法第一百五十二條
    定有明文，本案扣案證物雖係警員執行甲○○、王琮諺、陳
    其明涉嫌搶奪案之搜索時所扣得（案號：原審91年度聲搜字
    第488 號），不僅訊之被告對此搜索結果並無意見（原審91
    年11月7日訊問筆錄第3 頁倒數第7行參照，地院卷第23頁）
    ，且揆諸前揭規定，該次搜索所扣得之前開物品仍得作為證
    明被告本案犯罪之證據，附此敘明。
四、公訴意旨另以，被告明知ＭＤＡ與Ｋ他命業經毒品危害防制
    條例列為第二級毒品、第三級毒品管制，不得非法販賣，竟
    意圖營利並基於概括犯意，先於91年3 月19日晚間，在臺北
    市萬華區「爵士藍調ＰＵＢ」，向真實年籍不詳、綽號「阿
    欽」之成年男子，以ＭＤＡ1顆2百元、Ｋ他命1瓶5百元之單
    價，購進ＭＤＡ30顆、Ｋ他命40瓶，總進價計為 2萬元許。
    嗣並自當日晚間11時許起至同年4 月19日止，除前述轉讓Ｍ
    ＤＡ、Ｋ他命與不詳姓名之成年男子共三人外，另在上開Ｐ
    ＵＢ內，多次以ＭＤＡ1顆250元、Ｋ他命1瓶7百元之價格，
    連續販售ＭＤＡ、Ｋ他命與不特定之第三人。因認被告涉有
    行為時毒品危害防制條例第四條第二項、第三項販賣第二級
    毒品、第三級毒品罪嫌。檢察官上訴意旨亦指摘原審依轉讓
    第二、三級毒品罪論科不當，略稱：依被告在警訊及檢察官
    第一次偵訊時自白有販賣第二、三級毒品犯行及扣案證物互
    參以觀，被告應有販賣第二、三級毒品犯行等語。經查：
　(一)訊據被告堅詞否認有何販賣第二級、第三級毒品之犯行，辯
  　稱：扣案毒品是渠買來自已施用的，扣案分裝瓶151 個是渠
    外出遊樂時用來裝Ｋ他命之用，夾鍊袋54個也是外出遊樂時
    用來裝Ｋ他命及ＭＤＡ所用，電子秤1 臺是自己施用Ｋ他命
    時秤重用，扣案帳冊並不是渠的，其上記載文字亦非渠所書
    寫，警察查扣時該帳冊也不是和其他扣案物品放在一起，而
    雖然警詢與檢察官初訊時筆錄記載內容確為渠當時供述之真
    實紀錄，但當時渠會承認是因為施用第二級毒品、第三級毒
    品後意識不清下之言詞，91年3月19日至同年4月19日那段時
    間，渠共計去ＰＵＢ消費16次，每次去都會用2、3顆ＭＤＡ
    與3、4瓶Ｋ他命云云。
　(二)查被告在警詢及檢察官第一次偵訊時之自白販賣第二、三級
    毒品，其供述內容略以：警方於現場查扣ＭＤＡ4 顆（筆錄
    誤載為搖頭丸，按ＭＤＡ俗稱搖頭丸）、愷他命21瓶、愷他
    命分裝瓶151瓶、夾鍊袋54個、電子秤1台、販賣愷他命紀錄
    本1本，伊自91年3 月20日起開始販賣ＭＤＡ（每顆250元）
    、愷他命（每瓶 700元），販賣地點在臺北市萬華區之爵士
    藍調ＰＵＢ，紀錄本是伊的，由伊記載，用以記錄販賣Ｋ他
    命搖頭丸之得款金額，最後一次施用是91年4 月17日在家中
    施用，希望能從輕量刑，因家中困苦，祖母需要照顧用錢才
    犯錯等語（見91年4月19日下午3時警詢筆錄，偵卷第7 頁以
    下）；第一次警詢筆錄均實在，扣案物均為伊所有，ＭＤＡ
    （每顆 200元）、愷他命（每瓶五、六百元）係在爵士藍調
    ＰＵＢ向「阿欽」購買，其餘物品是伊自己買的等語（見91
    年4月19日下午8時警詢筆錄，見偵卷第11頁以下）；伊擺地
    攤賣藤椅，扣案物均是伊的，伊自91年3 月19日晚上11點多
    開始，在爵士藍調舞廳賣ＭＤＡ、愷他命給很多人，約三、
    四十人，賣價ＭＤＡ（每顆250元）、愷他命（每瓶700元）
    ，買入價ＭＤＡ（每顆200元）、愷他命（每瓶500元），係
    91年3月19日晚上買「ＭＤＡ約30顆、愷他命約4、50罐（瓶
    ）」，因缺錢才賣，最後一次施用是前天（4 月17日），伊
    只想賺錢貼補家用等語（見91年4 月19日檢察官第一次偵查
    筆錄，偵卷第32頁以下）；其供述不但自白販賣ＭＤＡ、Ｋ
    他命，且自白扣案之「帳冊記錄本是伊所有，由伊記載，用
    以記錄販賣Ｋ他命搖頭丸得款金額」，惟本院將被告所提出
    於89年6月至8月間在桃園少年輔育院執行感化教育時寄給其
    祖母陳高燃之卷附信函7件（連同信封），連同扣案之帳冊
    記錄本送法務部調查局鑑定筆跡是否同一人所寫，經鑑定結
    果，認為信函信封筆跡與帳冊記錄本之筆跡筆劃特徵不同，
    有該局93年12月7日調科貳字第09300445680號鑑定通知書附
    卷可稽（本院卷99頁至102頁），則該帳冊記錄本非被告所
    記載已臻明確，從而被告辯稱其在警詢及檢察官第一次偵訊
    時之自白內容不實在，並非無據，該自白即不得作為認定被
    告有販賣第二、三級毒品之證據，該帳冊記錄本亦不得作為
    認定被告有販賣第二、三級毒品之證據。
　(三)此外檢察官並未舉證被告販賣第二、三級毒品予何人？販賣
  　之數量、價值、販賣營利所得金額各若干？矧附表所示扣案
    物品除能證明被告有持有、轉讓第二、三級毒品外，並不能
    證明被告有販賣之犯行，亦不足以證明被告以營利為目的而
    非法販入本案毒品之行為。
　(四)綜上所述，尚無證據足認被告有公訴意旨所指販賣ＭＤＡ及
  　Ｋ他命之犯行，惟因公訴意旨認此部分與前開論罪部分有實
    質上一罪之關係，爰不另為無罪之諭知。
五、原審據以論科本非無見，但查：(一)轉讓第二級毒品罪部分漏
    未論及被告之持有毒品行為應為轉讓毒品行為所吸收；(二)轉
    讓第三級毒品Ｋ他命罪部分，將與Ｋ他命粉末可分離之容器
    塑膠瓶21瓶併予諭知沒收銷燬。(三)原審未及為新舊法比較適
    用；(四)判決理由內漏論成立連續犯之理由；均嫌未洽，檢察
    官上訴指摘原判決未論被告販賣第二、三級毒品罪未當，雖
    如上開第四項所述，其上訴為無理由，但原判決既有可議，
    應予以撤銷改判。爰審酌被告之犯罪動機、目的、轉讓之毒
    品種類、次數、數量、人數，犯罪後認罪坦承犯行等一切情
    狀，各量處如主文第二項所示之刑，並定其應執行之刑，以
    資儆懲。
六、扣案如附表編號二所示Ｋ他命白色粉末與其容器塑膠瓶21個
    瓶子可以分離，業經本院勘驗明確，有勘驗筆錄可稽（見本
    院卷122 頁），故將附表編號一所示及編號二所示之Ｋ他命
    白色粉末（不包含21個容器塑膠瓶），依行為時毒品危害防
    制條例第十八條第一項前段規定，不問屬於犯人與否，均諭
    知沒收銷燬。至於附表所示其餘之物即附表編號二所示容器
    塑膠瓶即21個瓶子及編號三至五所示之物雖為被告所有，但
    並非供被告犯本案轉讓毒品罪直接所用之物；又扣案如附表
    編號六所示之物，不能證明係被告所有，均不予宣告沒收。
據上論斷，應依刑事訴訟法第三百六十九條第一項前段、第三百
六十四條、第二百九十九條第一項前段、第三百條，行為時毒品
危害防制條例第八條第二項、第三項、第十八條第一項前段，刑
法第十一條前段、第五十六條、第五十一條第五款，判決如主文
。
本案經檢察官周誠南到庭執行職務。
中　　華　　民　　國　　94　　年　　1 　　月　　31　　日
　　　　　　　　　臺灣高等法院刑事第七庭
　　　　　　　　　　　　　　　審判長法　官　蔡　秀　雄
　　　　　　　　　　　　　　　　　  法　官　周　占　春
　　　　　　　　　　　　　　　　　  法　官　蘇　素　娥
檢察官得上訴。
被告就轉讓第二級毒品部分如不服本判決應於收受送達後十日內
向本院提出上訴書狀，其未敘述上訴之理由者並得於提起上訴後
十日內向本院補提理由書（均須按他造當事人之人數附繕本）。
轉讓第三級毒品部分不得上訴。
以上正本證明與原本無異。
                                    書記官　劉　　　瑗
中　　華　　民　　國　　94　　年　　2 　　月　　2 　　日
附錄：本案論罪科刑法條全文
行為時（87年5月20日修正公布）毒品危害防制條例第8條
轉讓第1 級毒品者，處一年以上七年以下有期徒刑，得併科新臺
幣一百萬元以下罰金。
轉讓第2 級毒品者，處六月以上五年以下有期徒刑，得併科新臺
幣七十萬元以下罰金。
轉讓第3 級毒品者，處三年以下有期徒刑，得併科新臺幣三十萬
元以下罰金。
前三項之未遂犯罰之。
行為時（87年5月20日修正公布）毒品危害防制條例第18條
查獲之毒品及專供製造或施用毒品之器具，不問屬於犯人與否，
均沒收銷燬之。但合於醫藥或研究之用者，得不予銷燬。
前項合於醫藥或研究用毒品或器具之管理辦法，由法務部會同行
政院衛生署定之。
附表：
┌──┬───────┬───────────┬───┐
│編號│物　品　名　稱│數　量　（　重　量　）│備　註│
├──┼───────┼───────────┼───┤
│ 一 │第二級毒品    │4顆（橘色藥錠，總毛重 │      │
│    │ＭＤＡ        │０‧52公克）          │      │
├──┼───────┼───────────┼───┤
│ 二 │第三級毒品Ｋ他│21瓶（白色粉末，總毛重│      │
│    │命(Ketamine， │41‧65公克；驗餘毛重41│      │
│    │簡稱ｋ他命）　│‧61公克）            │      │
├──┼───────┼───────────┼───┤
│ 三 │電子秤        │1臺                   │      │
├──┼───────┼───────────┼───┤
│ 四 │夾鍊袋　　　　│54個                  │      │
├──┼───────┼───────────┼───┤
│ 五 │分裝瓶（空瓶）│151個                 │      │
├──┼───────┼───────────┼───┤
│ 六 │帳冊紀錄本    │1本                   │      │
└──┴───────┴───────────┴───┘
